【裁判字號】    99,交聲,3242
【裁判日期】    991126
【裁判案由】    聲明異議
【裁判全文】
臺灣臺中地方法院交通事件裁定       99年度交聲字第3242號
原處分機關  交通部公路總局臺中區監理所臺中市監理站
異  議  人  游斯賸
即受處分人
上列受處分人因違反道路交通管理處罰條例案件，對於交通部公
路總局臺中區監理所臺中市監理站民國99年8月11日所為之裁決
（裁監稽違字第裁60-HD0000000號）聲明異議，本院裁定如下：
    主  文
原處分撤銷。
游斯賸以安裝其他器具之方式，使不能辨認其牌號，處罰鍰新台
幣參仟元。
    理  由
一、原處分機關略以：本件異議人即受處分人游斯賸（下稱受處
    分人）所有J9S-602號重型機車，裝置可活動式後牌架，於
    民國99年7月9日16時50分，在臺中縣太平市○○路1632號前
    為警查獲，經臺中縣警察局太平分局員警依反道路交通管理
    處罰條例第12條第1項第7款之規定舉發。原處分機關於99年
    8月11日，以裁監稽違字第裁60-HD0000000號裁決書，裁處
    其罰鍰新臺幣（下同）5,400元，並吊銷牌照等語。
二、受處分人聲明異議意旨略以：受處分人之機車後車牌安裝旋
    轉架，該號牌兩側螺絲轉鬆，便可上下任意移動位置，但依
    道路交通安全規則第11條第1項第3款前段、第2項規定，汽
    車號牌懸掛位置，除原設有固定位置外，應依下列規定懸掛
    固定：機器腳踏車號牌每車一面，應正面懸掛於車輛後端之
    明顯適當位置。汽車號牌不得變造損毀、塗抹或粘貼其他材
    料、加裝邊框或霓虹燈、裝置旋轉架、顛倒懸掛或以安裝其
    他器具之方式使不能辨認其牌號。本人並未違反該規定，且
    本人之號牌並無「不依指定位置懸掛號牌」，亦無裝置可控
    制變動之旋轉架；爰聲明異議，請予撤銷原處分等語。
三、經查：
（一）本件受處分人所有之機車，因裝置可上下移動式之旋轉架
      ，於99年7月9日16時50分，在臺中縣太平市○○路1632號
      前為警查獲而予以舉發，有臺中縣警察局99年7月9日中縣
      警交字第HD0000000號舉發違反道路交通管理事件通知單
      、採證照片2張及臺中縣警察局太平分局99年7月29日中縣
      太警交字第0990013682號函附卷可證。
（二）本院於99年9月7日在法院前方空地勘驗受處分人之J9S-60
      2號機車，其號牌係裝置於另行安裝之固定架，該固定架
      左右兩側支側再以螺絲固定於車身上，與一般之機車係將
      號牌直接固定於後端車身上不同（見本院勘驗筆錄所拍攝
      在附近之其他機車照片）。而受處分人機車固定架之兩側
      支架螺絲鬆動後，號牌可向上、下移動，雖無法翻成號牌
      完全朝地面之狀態，亦無法翻成號牌完全朝天空之狀態，
      但向上移動至最高處，號牌之上緣會抵住後車燈位置，且
      與鉛直線之夾角約有45度角，與一般機車固定於車身之號
      牌，與鉛直線之夾角約僅15度角至20度角不同，有本院之
      勘驗筆錄附卷可證。
（三）一般機車固定於車身之號牌，因與鉛直線夾角較小，與地
      面幾乎成垂直狀態，故從機車後方目視，在相當遠之距離
      仍可清楚辨識；但受處分人之機車號牌，如將螺絲鬆動，
      即可輕易向上移動成與地面夾角成45度角之狀態，在距離
      稍遠之處，因水平視線會受到阻礙，從而無法清楚看清號
      牌之號碼，其實際之效果與無法辨認牌號相同。
（四）受處分人於異議狀雖主張，其機車之號牌與原廠號牌裝置
      位置相同云云，並提出編號5、6之照片為證。但查，受處
      分人將其車牌換裝於同型機車後，可清楚看出，受處分人
      主張之「原廠號牌」係直接固定於後車身上，並未另行附
      加安裝固定架，亦無法上下移動。且受處分人號牌之固定
      架在最下方之位置時，其號牌與鉛直線之夾角雖與受處分
      人主張之「原廠號牌」相同；但固定架移動至最上方時，
      號牌與鉛直線之夾角就有顯著差異，故受處分人之主張顯
      無理由。
（五）另受處分人於本院改口稱：所購買的是中古車，沒有改裝
      ；買車時應該經過驗車，賣我的車主卻沒有事；是兩年前
      跟一家中古車行購買的云云。但查：現行機車過戶，僅需
      以書面作業，並無需至監理機關驗車，受處分人容有誤會
      ；又本院命受處分人於99年10月7日前陳報該中古車行之
      資料，受處分人迄今亦未陳報；故受處分人所辯，難以採
      用作為有利於受處分人之認定。
（六）惟原處分機關認受處分人裝置固定架，係該當「不依指定
      位置懸掛」的要件，並援引臺中縣警察局太平分局99年7
      月29日中縣太警交字第0990013682號函附之交通部96年4
      月26日交路字第0960028650號函為依據。但查，道路交通
      管理處罰條例第12條第1項第7款後段，其構成要件為「已
      領有號牌而不依指定位置懸掛」；而非「不依指定位置【
      固定】懸掛」。機車之號牌，依道路交通安全規則第11條
      第1項第3款前段之規定，機器腳踏車號牌每車一面，應正
      面懸掛於車輛後端之明顯適當位置。本件受處分人機車之
      號牌係正面懸掛於後端之明顯適當位置，雖因安裝可移動
      之固定架，而非固定於機車車身上，但仍與「不依指定位
      置懸掛」之要件不符。
（七）而道路交通管理處罰條例第13條第1款之處罰要件為損毀
      或變造汽車牌照、塗抹污損牌照，或以安裝其他器具之方
      式，使不能辨認其牌號。所謂「以安裝其他器具之方式」
      ，有加裝邊框或霓虹燈、裝置旋轉架、顛倒懸掛等例示情
      形，此由道路交通安全規則第11條第2項之規定可清楚得
      知。本件受處分人於號牌上加裝可移動式之固定架，與裝
      置旋轉架之情形有同一效果，自屬「以安裝其他器具之方
      式，使不能辨認其號牌。」，故應依道路交通管理處罰條
      例第13條第1款處罰；因受處分人於期限內到案聽候裁決
      ，依「違反道路交通管理事件統一基準表」之規定，應處
      罰鍰3,000元。
（八）法官於審判案件時，對於各機關就其職掌所作有關法規釋
      示之行政命令，得依據法律表示其合法適當之見解；有司
      法院大法官會議釋字第137號解釋可參。交通部96年4月26
      日交路字第0960028650號函雖認號牌裝置旋轉架，符合「
      已領有號牌不依指定位置懸掛」之要件；但查，基於法律
      位階理論，道路交通安全規則係依道路交通管理處罰條例
      第92條第1項之法律授權而制定之行政命令，於不違背法
      律授權範圍內，與法律有同一效力；行政機關之函釋不得
      與之牴觸；因交通部上開函釋與道路交通安全規則第11條
      第2項之規定不符，自難援引適用，附此敘明。
四、綜上所述，受處分人所辯，雖無理由；惟原處分機關援引處
    罰之法條依據，容有錯誤之處，應由本院撤銷原處分，另依
    道路交通管理處罰條例第13條第1款之規定，裁處如主文第2
    項所示。至於該條所定責令改正部分，應於本案確定後，由
    原處分機關另行通知限期改善，並實施檢查，併此敘明。
五、據上論斷，應依道路交通管理處罰條例第89條，道路交通事
    件處理辦法第19條前段，裁定如主文。
中    華    民    國    99    年    11    月    26    日
                      交通法庭  法  官  施慶鴻
以上正本證明與原本無異。
如不服本裁定，應於收受送達後5日內向本院提出抗告狀。（應
附繕本）
                                書記官  許清源
中    華    民    國    99    年    11    月    26    日

司法院資訊處製作；財團法人民間司法改革基金會備份。
